【裁判字號】    98,上訴,2353
【裁判日期】    990127
【裁判案由】    殺人未遂
【裁判全文】
臺灣高等法院臺中分院刑事判決        98年度上訴字第2353號
上  訴  人  臺灣彰化地方法院檢察署檢察官
被      告  己○○
            戊○○
前二人共同
選任辯護人  林文成  律師
被      告  庚○○
選任辯護人  張崇哲  律師
上列上訴人因被告等殺人未遂案件，不服臺灣彰化地方法院97年
度訴字第1171號中華民國98年9月1日第一審判決（起訴案號：臺
灣彰化地方法院檢察署96年度偵字第9917號），提起上訴，本院
判決如下：
    主  文
上訴駁回。
    理  由
一、公訴意旨略以：被告己○○於民國九十六年九月二十日十九
    時許，因其母楊金夏駕駛自小貨車，前往彰化縣埔鹽鄉太平
    村舊濁水溪沿岸土地公廟旁以鐵皮屋搭蓋內附有ＫＴＶ之小
    吃部，與小吃部老闆娘楊伸及渠子丙○○、客人乙○○、何
    蔡彩雲及伊男友丁○○等人共同飲酒作樂後酒醉無法駕車，
    己○○遂與其兄戊○○一同駕車前往上址欲載楊金夏回去。
    己○○到達現場後，因不滿與其母飲酒之友人讓楊金夏喝到
    爛醉，遂怪罪丙○○、乙○○、丁○○等人，丙○○等人則
    回以並未與楊金夏共同喝酒，係楊金夏自己飲酒至醉等語，
    己○○旋答以不可能她自己會喝醉等話，並與在該處幫廚、
    手持菜刀之丙○○等人發生口角，進而拉扯衝突，楊伸見狀
    即向前勸架拉開雙方，丙○○並將楊金夏之汽車鑰匙丟給己○○，己○○即駕駛楊金夏之小貨車搭載楊金夏，戊○○則
    駕駛原來車輛離去。被告己○○、戊○○心有不甘離去後，
    遂將此事告知其三弟庚○○，其等三人即共同基於殺人之犯
    意聯絡與行為分擔，共同攜帶足以致人於死之開山刀一把、
    長木柄鐮刀一把，由戊○○駕駛車牌號碼０四九０－ＰＵ號
    自小客車搭載己○○、庚○○二人，於同日二十時三十分許
    返回前開小吃部後，由己○○、戊○○分別持上揭開山刀、
    長木柄鐮刀下車，庚○○則在車上接應準備隨時離去，己○○、戊○○二人即承前殺人之犯意，隨即往丙○○、丁○○
    、乙○○及在場之許景彬等人所坐之處衝去，口中並吶喊「
    幹你娘」、「呼你死」等語，具體表明欲致丙○○等人於死
    之犯意，並著手往該四人身上砍殺，其中許景彬部分，遭砍
    殺頸部然因伊見狀閃避得宜，而未受傷，其餘丙○○、丁○○、乙○○因閃避不及，導致丙○○受有頭部外傷合併腦震
    盪、腹部鈍挫傷合併內出血、頭皮撕裂傷及臉部撕裂傷、右
    手撕裂傷等傷害，乙○○則受有頭皮、肩、胸、軀幹、上肢
    等多處開放性傷口之傷害；丁○○亦受有腹部穿刺傷併腹直
    肌斷裂之傷害；楊伸並因勸架致右手遭刀子劃傷（此部分傷
    害未據告訴）。期間，丙○○與己○○並發生拉扯，丙○○
    隨即躲入小吃部後方藏匿，迨己○○等人離開後，丙○○方
    在楊伸呼叫下出來，並發現丁○○、乙○○均倒臥在地血流
    如注，且丁○○之腹部遭割開，腸子外露，經撥打一一九呼
    叫救護車，將丙○○、丁○○、乙○○送醫急救。己○○等
    三人於犯案後，隨即駕車離去現場，並將作案工具開山刀一
    把、鐮刀一把等物棄置於路旁，嗣為警據報後，始循線查出
    上情。因認被告己○○、戊○○、庚○○三人涉犯刑法第二
    百七十一條第二項、第一項之殺人未遂罪嫌。
二、本案經本院審理結果，認被告等係成立刑法277條第1項之傷
    害罪，因未據合法告訴，應為不受理判決，其證據及理由，
    業據第一審判決書理由欄記載甚詳，爰引用之（如附件）。
三、檢察官上訴意旨以：
  (1)依原審判決所示，被害人丙○○因腹內出血，術前失血量多
    ，腹內有出血情形，術後轉加護病房觀察；被害人丁○○腹
    部遭割開且腸子外露（丁○○於術後送加護病房治療，詳參
    卷附彰化基督教醫院診斷書），依一般人之日常生活經驗，
    被害人如遭人持刀揮砍後而有身體大量出血、腹部腸子外露
    之情形，於手術後還需送加護病房觀察、治療，則被害人丙○○、丁○○所受之傷害顯然已有生命危險並有致死之可能
    。是被告等顯係故意持刀用力揮砍欲致被害人於死。
  (2)被害人丙○○受有頭部外傷合併腦震盪、腹部鈍挫傷合併內
    出血、頭皮撕裂傷（前額深撕裂傷）、臉部撕裂傷、右手撕
    裂傷、左側手臂深撕裂傷併肌肉斷裂等傷害，於96年9月20
    日急診住院治療，於96年9月29日出院，且因傷勢嚴重於送
    醫急診後即昏迷並送入加護病房觀察，於加護病房住院5日
    ；另被害人丁○○受有腹部穿刺傷併復直肌斷裂，經緊急剖
    腹及腹直肌修補手術後，於96年9月21日住院入加護病房治
    療，於96年10月1日出院，其中加護病房4日；被害人丁○○
    由他院轉院至彰化基督教醫院就診，當時主訴被他人持刀刺
    傷腹部、腸子外露，傷口長約20-30公分，術後診斷為（1）
    腹直肌列裂傷併出血（2）腹部開放性傷口併出血（3 ）出
    血性休克，經緊急手術及輸血後，傷勢穩定；被害人乙○○
    受有頭皮之開放性傷口（被武士刀砍傷後腦勺）、肩開放性
    傷口、胸壁開放性傷口，軀幹之其他部位開放性傷口、上肢
    多處開放性傷口等傷害，於96年9月20日住院接受多處傷口
    縫合手術，於96年9月28日出院，共住院9天等情，分別有相
    關診斷證明書可證。
  (3)依前開被害人丙○○、丁○○、乙○○診斷書、急診病歷所
    載渠等傷害之情況，受傷部位集中在頭部、胸部、頭皮（前
    額）、臉部，均係人體之致命部位，如遭利器用力揮砍，均
    有致死之可能，而被害人丁○○腹部遭被告以武士刀揮砍後
    致腸子露出、被害人丙○○則因頭部遭刀揮砍後，因頭部傷
    勢嚴重於送醫急救後即昏迷住入加護病房內，足認被害人丁○○、丙○○所受之傷害已達危及生命之程度，亦可見被告
    下手之凶狠，揮舞刀時力道猛烈。依被害人等供述，依案發
    當時現場狀況，被告3人一下車後即持刀進入餐飲店內找被
    害人丙○○、丁○○等人理論，並持刀朝被害人等猛砍、亂
    砍，依卷內資料，被告3人於被害人遭砍傷離去現場時，並
    無受傷之情形，而被害人等所述之嚴重傷勢則如前所載，足
    認當被告等持刀向被害人等揮砍時，被害人等係分別持酒瓶
    、棍子、鍋子抵抗，故當時被告3人係挑釁、攻擊之角色，
    被害人等僅能對被告3人不法之侵害加以防禦，顯然被害人
    等係處於正當防衛之情形，故被告戊○○、己○○辯稱係拿
    刀防身、防衛，顯為卸責之詞，不足採信。被告庚○○雖供
    稱本來在車上，看見哥哥被打，才下車將他們拉上車離開，
    惟查：綜合當時在案發現場目擊事發過程之證人楊伸、許景
    彬、何王彩雲等之證述，被告3人下車後即持刀衝入小吃店
    內，辱罵「幹妳娘」三字經並與被害人等拉扯理論後，即持
    刀向被害人等揮砍，並無任何證人或被害人等證稱有看到被
    告庚○○有勸架或拉開其他2名被告之行為，而被告庚○○
    於上車前往小吃店時，即看到車上有開山刀、鎌刀，並知曉
    是因其母親酒醉之事要到小吃店找被害人等理論，且於到達
    現場後，由被告戊○○、己○○分持開山刀、鎌刀與被告庚○○衝入小吃店內找被害人等理論，足認被告戊○○、己○○拿刀目的就是要砍殺被害人等。
  (4)扣案之開山刀刀長約50公分，刀刃長約37.5公分。鐮刀刀刃
    長約23公分，從斷柄處刀身長約76公分，當被告持刀揮向被
    害人等揮砍時，因刀身、刀刃較長，當時因現場被害人黃金
    良等人並無人持有比被告等人更長更銳利之武器，僅能使用
    酒瓶、鍋子加以抵抗反擊，被害人丁○○等人依正常本能反
    應，因為事發突然並無先拿適當之工具能防禦，只能伸手或
    隨手拿東西抵擋閃躲刀刃之攻擊，以避免身體受刀刃砍中，
    被害人等若要近身靠近持刀揮砍之被告等更是困難重重，而
    依前開被害人丁○○等人之診斷書、病壢顯示，被害人等受
    傷部位集中在頭部、胸部、頭皮、臉部、腹部、雙手，被害
    人等雙手之傷勢應是防禦傷，被告庚○○下車與被告戊○○
    、己○○一同進入小吃店時，雙方既已理論，如果被害人等
    有攻擊被告等之行為，被告庚○○手無寸鐵，怎可能敢留在
    現場，甚且在沒有受傷的拉其2個哥哥回車上，故被告庚○○稱係看見被害人等圍攻其2個哥哥，下車拉2個哥哥上車，
    顯然是不可能，其供詞不能採信，本案情況應係被告3人一
    同下車找被害人等理論報仇，被告戊○○、己○○分持開山
    刀、鐮刀，被告庚○○在場助威、壯膽，對被告戊○○、己○○係要持刀進入小吃店砍殺被害人等報仇早在搭車前往小
    吃店時就已知悉，並同意一同前往小吃店理論報仇，果如其
    所言怕會出事，所以就跟著去，何必與帶刀之被告戊○○、
    己○○一同下車前往小吃店理論，依常理，被告庚○○知道
    被告2人在氣頭上又帶刀前往理論，會發生前開事情乃是可
    以預見，其一同下車就表示其在車上時就已同意一同前往小
    吃店報仇砍殺被害人等，並在小吃店現場助威、壯膽、壯聲
    勢，故被告庚○○前開辯詞，不足採信等語。
四、本院查：
  (一)按殺人未遂與傷害之區別，應以加害時有無殺意為斷，而殺
    意之有無，不以兇器種類及傷痕之多少為絕對標準，當以行
    為人於下手時有無決意取被害人之生命為準，至於被害人受
    傷處是否致命部位，及傷痕多寡、輕重為何等，亦僅得供審
    判者心證之參考，究不能據為殺人未遂與傷害之絕對標準，
    故不能僅因被害人受傷之位置係屬人體要害，即認定加害人
    自始即有殺害被害人之犯意。故而判斷行為人於行為當時，
    主觀上是否有殺人之故意，除應斟酌其使用之兇器種類、攻
    擊之部位、行為時之態度、表示外，尚應深入觀察行為人與
    被害人之關係、衝突之起因、行為當時所受之刺激、下手力
    量之輕重，被害人受傷之情形及行為事後之態度等各項因素
    綜合予以研析（最高法院18年上字第1309號判例、94年度台
    上字第6857號、89年度台上字第6958號、90年度台上字第18
    08號裁判意旨參照）。
  (二)本件被告等3人就本案之發生，如何不具有殺人故意，其理
    由已據原審判決記載甚詳，本院仔細斟酌原審判決理由，認
    其事實之認定、理由之採擇，於相關證據法則、經驗法則、
    論理法則並無違背。
  (三)被害人丙○○、丁○○、乙○○、許景彬等4人於原審審理
    時陳報稱：衝突雙方於酒後起口角爭執，因而發生本案，伊
    等亦有不對在先，被告等嗣後對此暴力行為亦表示懊悔與歉
    意，並與伊等達成和解，伊等不願再追究本案，並請求變更
    起訴法條等語，有陳報狀一紙在卷可考；且被害人等亦分別
    於檢察官偵查、原審及本院審理時陳明不願追究等語。固然
    ，被告等人殺人犯意有無，為客觀事實之認定問題，與被害
    人等之認知或事後態度無必然關係，然被害人等人究屬被告
    犯罪行為之對象，直接參與案發之經過，依其等之供述，就
    被告等人殺人犯意之有無，本院顯無法取得不利認定之心證
    ，亦無從為不利之認定。
五、本件公訴人所憑之證據，就被告等人是否具有殺人之犯意，
    無論直接或間接證據，均尚未達於一般之人均可得確信，而
    無合理之懷疑存在之程度，本院亦查無其他確切証據，足以
    証明被告等確應負殺人未遂罪責。原審以不能證明被告等人
    有殺人犯意，且就其等所犯傷害罪，復未經合法告訴，而依
    法諭知不受理判決，經核認事用法，並無不合，檢察官上訴
    意旨認應就被告等予以論罪科刑，而指摘原判決不當，經查
    為無理由，應予駁回。
六、據上論斷，應依刑事訴訟法第373條、第368條，判決如主文
    。
本案經檢察官甲○○到庭執行職務。
中    華    民    國    99    年    1    月    27    日
            刑事第四庭    審判長法  官  洪   耀   宗
                                法  官  蔡  王金  全
                                法  官  劉   登   俊
以上正本證明與原本無異。
除檢察官得上訴外，其餘不得上訴。
如不服本判決應於收受送達後十日內向本院提出上訴書狀，其未
敘述上訴理由者，並得於提起上訴後十日內向本院補提理由書（
均須按他造當事人之人數附繕本）「切勿逕送上級法院」。
                                書記官  張   惠   彥
中    華    民    國    99    年    1     月    27    日
附件
臺灣彰化地方法院刑事判決              97年度訴字第1171號
公  訴  人  臺灣彰化地方法院檢察署檢察官
被      告  己○○  男  36歲（民國○○年○月○○日生）
                    身分證統一編號：Ｚ000000000號
                    住彰化縣溪湖鎮○○里○○○街62號
            戊○○  男  38歲（民國○○年○月○○日生）
                    身分證統一編號：Ｚ000000000號
                    住彰化縣溪湖鎮○○里○○路64號
共      同
選任辯護人  林文成律師
被      告  庚○○  男  33歲（民國○○年○月○○日生）
                    身分證統一編號：Ｚ000000000號
                    住彰化縣溪湖鎮○○里○○路145號
上  一  人
選任辯護人  張崇哲律師
            張仕融律師
            楊佳勳律師
上列被告等因殺人未遂案件，經檢察官提起公訴（九十六年度偵
字第九九一七號），本院判決如下：
    主      文
本件公訴不受理。
    理      由
一、公訴意旨略以：被告己○○於民國九十六年九月二十日十九
    時許，因其母楊金夏駕駛自小貨車，前往彰化縣埔鹽鄉太平
    村舊濁水溪沿岸土地公廟旁以鐵皮屋搭蓋內附有ＫＴＶ之小
    吃部，與小吃部老闆娘楊伸及渠子丙○○、客人乙○○、何
    蔡彩雲及伊男友丁○○等人共同飲酒作樂後酒醉無法駕車，
    己○○遂與其兄戊○○一同駕車前往上址欲載楊金夏回去。
    己○○到達現場後，因不滿與其母飲酒之友人讓楊金夏喝到
    爛醉，遂怪罪丙○○、乙○○、丁○○等人，丙○○等人則
    回以並未與楊金夏共同喝酒，係楊金夏自己飲酒至醉等語，
    己○○旋答以不可能她自己會喝醉等話，並與在該處幫廚、
    手持菜刀之丙○○等人發生口角，進而拉扯衝突，楊伸見狀
    即向前勸架拉開雙方，丙○○並將楊金夏之汽車鑰匙丟給己○○，己○○即駕駛楊金夏之小貨車搭載楊金夏，戊○○則
    駕駛原來車輛離去。被告己○○、戊○○心有不甘離去後，
    遂將此事告知其三弟庚○○，其等三人即共同基於殺人之犯
    意聯絡與行為分擔，共同攜帶足以致人於死之開山刀一把、
    長木柄鐮刀一把，由戊○○駕駛車牌號碼０四九０－ＰＵ號
    自小客車搭載己○○、庚○○二人，於同日二十時三十分許
    返回前開小吃部後，由己○○、戊○○分別持上揭開山刀、
    長木柄鐮刀下車，庚○○則在車上接應準備隨時離去，己○○、戊○○二人即承前殺人之犯意，隨即往丙○○、丁○○
    、乙○○及在場之許景彬等人所坐之處衝去，口中並吶喊「
    幹你娘」、「呼你死」等語，具體表明欲致丙○○等人於死
    之犯意，並著手往該四人身上砍殺，其中許景彬部分，遭砍
    殺頸部然因伊見狀閃避得宜，而未受傷，其餘丙○○、丁○○、乙○○因閃避不及，導致丙○○受有頭部外傷合併腦震
    盪、腹部鈍挫傷合併內出血、頭皮撕裂傷及臉部撕裂傷、右
    手撕裂傷等傷害，乙○○則受有頭皮、肩、胸、軀幹、上肢
    等多處開放性傷口之傷害；丁○○亦受有腹部穿刺傷併腹直
    肌斷裂之傷害；楊伸並因勸架致右手遭刀子劃傷（此部分傷
    害未據告訴）。期間，丙○○與己○○並發生拉扯，丙○○
    隨即躲入小吃部後方藏匿，迨己○○等人離開後，丙○○方
    在楊伸呼叫下出來，並發現丁○○、乙○○均倒臥在地血流
    如注，且丁○○之腹部遭割開，腸子外露，經撥打一一九呼
    叫救護車，將丙○○、丁○○、乙○○送醫急救。己○○等
    三人於犯案後，隨即駕車離去現場，並將作案工具開山刀一
    把、鐮刀一把等物棄置於路旁，嗣為警據報後，始循線查出
    上情。因認被告己○○、戊○○、庚○○三人涉犯刑法第二
    百七十一條第二項、第一項之殺人未遂罪嫌。
二、按犯罪事實應依證據認定之，無證據不得認定犯罪事實，刑
    事訴訟法第一百五十四條第二項定有明文。又認定不利於被
    告之事實，須依積極證據，苟積極證據不足為不利於被告事
    實之認定時，即應為有利於被告之認定，更不必有何有利之
    證據；認定犯罪事實所憑之證據，雖不以直接證據為限，間
    接證據亦包括在內，然而無論直接或間接證據，其為訴訟上
    之證明，須於通常一般之人均不致有所懷疑，而得確信為真
    實之程度者，始得據為有罪之認定，若其關於被告是否犯罪
    之證明未能達此程度，而有合理性懷疑之存在，致使無從形
    成有罪之確信，根據「罪證有疑，利於被告」之證據法則，
    即不得遽為不利於被告之認定。再事實之認定，應憑證據，
    如未能發現相當證據，或證據不足以證明，自不能以推測或
    擬制之方法，以為裁判之基礎，最高法院分別著有三十年上
    字第八一六號、七十六年台上字第四九八六號、四十年台上
    字第八六號判例可資參照。
三、起訴書認被告己○○、戊○○、庚○○共同涉犯上開殺人罪
    嫌，無非係以被告己○○、戊○○、庚○○於警詢、偵查、
    本院聲押庭時之部分供述、證人丙○○、何蔡彩雲、楊伸、
    丁○○、許景彬、乙○○之證述及署立彰化醫院、彰化基督
    教醫院、秀傳醫院之診斷證明書、彰化縣溪湖鎮調解委員會
    調解書、扣押筆錄、扣押物品目錄表、扣押物品收據、現場
    照片十七張為其主要依據。
四、訊據被告己○○、戊○○、庚○○均堅詞否認有何殺人犯行
    ，被告己○○辯稱：其第二次到小吃店只是要找對方理論，
    因對方人多勢眾又有刀，所以其才帶開山刀、鐮刀防身，沒
    有要砍殺丙○○等人的意思，是丙○○先拿酒瓶打其的頭，
    並與丁○○、乙○○、許景彬等人圍過來要搶其的刀子，其
    拿刀抵擋酒瓶，之後就看到丙○○額頭受傷，當時場面很亂
    ，何人受傷、如何受傷，其都不清楚，後來其跌倒有人將其
    拉起，其就一直掙脫，拿刀揮舞，並無說「呼你死」，也沒
    有一下車就拿刀砍人等語；被告戊○○則辯以：當天伊怕已
    有酒意的己○○出事，才會陪己○○一起返回小吃店，在車
    上看到刀子時有跟己○○說不可拿刀殺人，是伊停好車子，
    對方就手持酒瓶圍上來要打伊等，伊才拿鐮刀下車防衛，沒
    有要砍殺對方，當時伊拿鐮刀敲酒瓶，但是鐮刀反被酒瓶敲
    斷，伊不知道鐮刀柄究竟傷到誰，只有感覺揮到某人頭部一
    下等詞；被告庚○○乃辯解：渠回家看媽媽時正好己○○、
    戊○○要開車出去，就叫渠上車，但沒有說要去哪裡及做何
    事，渠上車看見刀子時，有叮嚀己○○不要傷人，到小吃部
    後，因為現場太混亂，己○○、戊○○才帶刀下車防身，而
    渠原先並未下車，之後見對方圍過來打己○○、戊○○，渠
    就趕快下車勸架，把己○○、戊○○拉上車離開現場等言。
五、經查：
(一)證據能力部分：
    本案下列引用之供述及非供述證據，經本院依法踐行調查證
    據程序，公訴人及被告己○○、戊○○、庚○○、辯護人均
    不爭執各該證據之證據能力，且亦查無依法應排除其證據能
    力之情形，是後述所引用證據之證據能力皆無疑義，合先敘
    明。
(二)查被告己○○、戊○○、庚○○確有於九十六年九月二十日
    二十時三十分許，攜帶開山刀、長木柄鐮刀各一把，駕車返
    回小吃部，與丙○○等人發生衝突，嗣被害人丙○○受有頭
    部外傷合併腦震盪、腹部鈍挫傷合併內出血、頭皮撕裂傷及
    臉部撕裂傷、右手撕裂傷等傷害，被害人乙○○則受有頭皮
    、肩、胸、軀幹、上肢等多處開放性傷口之傷害；被害人丁○○乃受有腹部穿刺傷併腹直肌斷裂之傷害等事實，除有被
    告己○○、戊○○、庚○○之自白外，復經被害人丙○○、
    丁○○、乙○○、許景彬證述綦詳，並有行政院衛生署彰化
    醫院、財團法人彰化基督教醫院鹿基分院、秀傳紀念醫院之
    診斷證明書、病歷等資料、照片等附卷足稽，及扣案之開山
    刀一把、鐮刀一把可資佐憑，堪先認定。
(三)按殺人未遂與傷害之區別，應以加害時有無殺意為斷，而殺
    意之有無，不以兇器種類及傷痕之多少為絕對標準，當以行
    為人於下手時有無決意取被害人之生命為準，至於被害人受
    傷處是否致命部位，及傷痕多寡、輕重為何等，亦僅得供審
    判者心證之參考，究不能據為殺人未遂與傷害之絕對標準，
    故不能僅因被害人受傷之位置係屬人體要害，即認定加害人
    自始即有殺害被害人之犯意。故而判斷行為人於行為當時，
    主觀上是否有殺人之故意，除應斟酌其使用之兇器種類、攻
    擊之部位、行為時之態度、表示外，尚應深入觀察行為人與
    被害人之關係、衝穾之起因、行為當時所受之刺激、下手力
    量之輕重，被害人受傷之情形及行為事後之態度等各項因素
    綜合予以研析，最高法院十八年上字第一三０九號判例、九
    十四年度台上字第六八五七號、八十九年度台上字第六九五
    八號、九十年度台上字第一八０八號裁判意旨可資參照。在
    本案中：
  1.被告己○○、戊○○、庚○○與被害人丙○○、丁○○、乙○○、許景彬並不認識，彼此無任何糾紛、過節等情，業據
    其等陳明在卷，足見本案發生前，上開被告與被害人間並無
    任何怨隙仇恨，已難想像被告三人有何非致前揭被害人於死
    之動機或原因。
  2.又觀之證人許景彬於本院審理時，具結證述：伊有聽到他們
    吵架，之後拉扯，因為當時昏暗，伊又喝醉，沒有看到誰拿
    刀劃丁○○肚子，只有看到丁○○倒地，肚子上有一刀，劃
    丁○○一刀的人就站在原地一、二分鐘，或二、三分鐘就回
    去了，沒有其他動作，丁○○倒地後，如果被告他們繼續追
    砍，丁○○會無力反抗，可能置於死地，但被告他們沒有繼
    續追砍，且當時伊沒有聽到給他死這話，也沒有人對伊動手
    （見本院卷九十八年四月二十八日審判筆錄第四至十頁），
    另證人丙○○亦結證稱：己○○他們一進來就問阿深是誰，
    渠就站起來走過去，問為什麼回來，然後跟己○○拉拉扯扯
    ，推來推去，之後就被刀砍傷了，是正面被砍，伊沒有聽到
    有人喊「呼你死」，渠有用手一直揮舞，沒有看到丁○○被
    誰砍，也沒看見有人揮刀要砍許景彬等詞（見本院卷九十八
    年四月二十八日審判筆錄第十三至十八頁）。再核諸被告庚○○於本院以證人身份具結證陳：那天其在車上看到後座有
    二支刀子，就問為什麼有刀，己○○回答說對方有拿菜刀要
    砍他們，有吵架，他要帶刀防身，戊○○有跟己○○說帶刀
    子是防身的，不可以跟人家吵架，到了小吃店後，當時現場
    很亂，很多人拉拉扯扯，其看不清楚己○○、戊○○在小吃
    店拿刀傷到何人，也沒聽到有人喊「呼你死」等語（見本院
    卷九十八年八月五日審判筆錄第五至六頁），證人己○○亦
    結稱：伊返回小吃店是要找他們理論，因為伊媽媽在那裡被
    人罵，他們又要打伊，伊要回去跟他們講清楚，車上兩把刀
    是伊帶上車的，因為之前對方拿菜刀要砍伊，還有酒瓶，而
    且對方很多人，伊會怕，所以帶刀防身，庚○○有說千萬不
    要跟人家吵架，到小吃店後，伊問丙○○為何要那樣罵伊媽
    媽，雙方就對罵，丙○○拿酒瓶要打伊，第一下沒有打到，
    第二下時伊拿刀抵擋，就看到丙○○頭部流血，伊只記得砍
    傷丙○○而已，其他就不知道了，因為當時非常混亂，他們
    抓住伊，伊就一直揮著刀子，乙○○、丁○○的傷，應該都
    是伊砍傷的，伊沒有對準哪些部位來砍，當時很混亂，伊也
    不知道他們有受傷，也沒有說要給對方死，因為根本不認識
    他們，與他們沒有仇恨，劃到肚子那個應該是伊要走的時候
    ，有一個人倒在地上伸手要拉伊，伊那時很緊張，出手把伊
    撥走，是不是這樣砍到他，伊不知道等詞（見本院卷九十八
    年八月五日審判筆錄第九至十三頁），證人戊○○也具結證
    述：己○○說要回去跟對方理論，帶刀子是要防身，渠有說
    不能吵架，庚○○也說不要拿刀子跟人家吵架，一到現場，
    對方很多人圍過來，渠就拿鐮刀防身，因為對方有拿酒瓶，
    渠就拿鐮刀擋，刀刃的部分被對方的酒瓶打斷掉，只剩下刀
    柄部分拿在手上，後來庚○○過來把渠拉走，而渠等和丙○○、乙○○、許景彬、丁○○沒有仇怨，也不認識，當時己○○沒有說要給對方死，而在拉扯抵擋的時候，渠好像有打
    到一個人，有看到他跌倒，那個人好像起身要拉己○○，己○○的刀子不小心劃到他等語（見本院卷九十八年八月五日
    審判筆錄第十五至十八頁），亦相一致。可知被告己○○、
    戊○○僅係持刀揮舞，並非刻意握刀往被害人丙○○、丁○○、乙○○、許景彬頭部、身體某特定部位猛力砍、刺，且
    在意識到劃傷丁○○後，旋即停手並怔立原地，未有進一步
    持刀砍殺之動作。衡諸情理，被告己○○、戊○○、庚○○
    若真有殺害被害人丙○○、丁○○、乙○○、許景彬之犯意
    ，則以扣案所示之前揭開山刀、鐮刀均係鋼鐵製、厚實沈重
    （見警卷第三四至三八頁），被告等人顯可輕易針對已因刀
    傷而躺臥在地之丁○○之頭、頸、胸、腹等重要部位，再次
    下手，以達置被害人丁○○於死之目的，被告丁○○豈有閃
    避之可能？但被告三人並未如此；再加以被害人丁○○、許
    景彬、丙○○、乙○○均未證稱有聽聞被告己○○、戊○○
    曾揚言要殺死被害人丙○○、丁○○、乙○○等等之言詞，
    至證人楊伸雖於警詢陳稱：聽到有人說要讓他們死云云，惟
    於偵查中又改異前詞，則渠此部分證言，尚未可信。
  3.又被害人丙○○傷後雖曾於加護病房治療，但經本院就被害
    人丙○○有無生命危險等嚴重之傷勢，何以須送加護病房之
    原因，函詢醫治之行政院衛生署彰化醫院，則覆稱：「患者
    因有腹內出血，頭皮撕裂傷及左手臂撕裂傷合併肌肉損傷，
    因術前失血量多，再加上有腹內出血的情況，故術後轉加護
    病房觀察」等情，有該院九十八年六月五日彰醫病字第０九
    八０００三三六九號函在卷得佐，可知被害人丙○○尚非因
    足以致命之嚴重傷勢入住加護病房醫療。另被害人丁○○腹
    部雖遭割開，腸子外露，然依卷附財團法人彰化基督教醫院
    鹿基分院檢送之丁○○病歷、受傷照片顯示，足認伊腹部所
    受刀勢係劃割傷，並非遭人握刀砍、刺，而受有深及內臟之
    傷害。
  4.本院經綜合審酌：被害人丙○○、丁○○、乙○○之診斷證
    明書、病歷資料、照片，被告己○○、戊○○、庚○○與被
    害人等間並無任何嫌隙，本件衝突當日，乙○○、丁○○、
    己○○（未達心神喪失、精神耗弱之狀態）皆有飲用酒類，
    且被告己○○、戊○○均非持刀猛力朝被害人要害部位砍、
    刺，復未有進一步之傷害舉動，又未揚言要殺害被害人等有
    關犯罪動機、行兇過程、案發情節、被害人所受傷勢等，堪
    認被告己○○、戊○○、庚○○主觀上並無殺害丙○○、丁○○、乙○○、許景彬之犯意，被告三人辯稱：其等畏於對
    方人多勢眾，帶刀只是防身，並無殺害被害人之意思，是揮
    舞中不小心劃傷丙○○、丁○○、乙○○等語，尚非子虛，
    並非不可採信。公訴人以被告己○○、戊○○手持開山刀、
    鐮刀，朝被害人乙○○、丙○○、丁○○、許景彬等人之頭
    部、腹部、脖子等身體脆弱處砍殺，且造成丁○○腸子外露
    ，庚○○則在外接應，即遽認被告三人上開所辯委不可採，
    尚有未合。
  5.綜上所陳，公訴人所舉之證據尚不足以證明被告己○○、戊○○、庚○○在主觀上確有殺害被害人丙○○、丁○○、乙○○、許景彬等人之犯意，此外，本院復查無其他證據足資
    證明被告己○○、戊○○、庚○○確有公訴人所指之殺人未
    遂犯行，揆諸首揭說明，既無積極證據足認被告己○○、戊○○、庚○○有何殺人未遂行為，應認被告己○○、戊○○
    、庚○○所為，僅係犯刑法第二百七十七條第一項之普通傷
    害罪，公訴人認被告三人均犯同法第二百七十一條第二項、
    第一項之殺人未遂罪，容有未洽，惟毋庸變更起訴法條（按
    「刑事判決得就起訴之犯罪事實變更檢察官起訴所引應適用
    之法條者，以科刑或免刑判決為限，本件檢察官以殺人未遂
    起訴，經原審審理結果，認為被告所犯實為傷害罪，未經合
    法告訴，則於判決理由欄敘明其理由逕依刑事訴訟法第三百
    零三條第三款諭知不受理判決即可，原無適用同法第三百條
    之餘地，乃原判決於論結欄引用同法第三百條，亦有適用法
    律不當之違法」，最高法院七十一年台上字第六六００號判
    決參照）。
六、末按告訴乃論之罪，未經告訴者，應諭知不受理之判決，並
    得不經言詞辯論為之，刑事訴訟法第三百零三條第三款、第
    三百零七條分別定有明文。查本案被告己○○、戊○○、庚○○所犯係刑法第二百七十七條第一項之普通傷害罪，依同
    法第二百八十七條前段規定，須告訴乃論。惟被害人丙○○
    、丁○○、乙○○於九十六年九月二十日即已知悉犯人，卻
    始終未對被告己○○、戊○○、庚○○提出告訴（伊等於警
    詢時皆表示：已於九十六年十月九日與己○○在彰化縣溪湖
    鎮調解委員會達成民事和解，不提出殺人未遂告訴及民事賠
    償告訴，見警卷第十四頁反面、第十五頁反面、第十七頁反
    面），且為求慎重，又於九十六年十月九日與被告己○○和
    解後，具狀向公訴人提出刑事撤回告訴聲請狀（見警卷第六
    六至六九頁），依照上開說明，爰不經言詞辯論，諭知不受
    理之判決。
七、據上論斷，應依刑事訴訟法第三百零三條第三款、第三百零
    七條判決如主文。
中    華    民    國    98    年    9     月    1     日
                  刑事第五庭  審判長法  官  周  淡  怡
                                    法  官  蔡  家  瑜
                                    法  官  周  莉  菁
以上正本證明與原本無異。
如不服本判決應於收受判決後10日內向本院提出上訴書狀，並應
敘述具體理由；其未敘述上訴理由者，應於上訴期間屆滿後20日
內向本院補提理由書 (均須按他造當事人之人數附繕本)「切勿
逕送上級法院」。
告訴人或被害人對於判決如有不服具備理由請求檢察官上訴者，
其上訴期間之計算係以檢察官收受判決正本之日期為準。
中    華    民    國    98    年    9     月    1     日
                                    書記官  卓俊杰


司法院資訊處製作；財團法人民間司法改革基金會備份。
